臺灣高等法院民事判決　　　　　　　　 100年度重上字第28號
上　訴　人　張博堯
訴訟代理人　吳秀菊律師
被　上訴人　歐庭佑
訴訟代理人　溫尹勵律師
上列當事人間請求損害賠償等事件，上訴人對於中華民國99年11
月18日臺灣臺北地方法院99年度重訴字第618號第一審判決提起
上訴，上訴人並為訴之追加，本院於100年10月13日言詞辯論終
結，判決如下：
    主    文
上訴及追加之訴均駁回。
追加之訴假執行之聲請駁回。
第二審訴訟費用（含追加部分）由上訴人負擔。
    事    實    及    理    由
一、程序部分：
    按當事人在第二審為訴之追加，除有民事訴訟法第255條第1
    項第2款至第6款之情形外，非經他造同意，不得為之，此觀
    民事訴訟法第446條第1項規定自明。查上訴人於原審基於民
    法第541條與侵權行為法則，訴請被上訴人應給付上訴人新
    台幣（以下未註明貨幣單位者，均為新台幣）1486萬6184元
    ，及自起訴狀繕本送達翌日起至清償日止按年息百分之五計
    算利息。原審為上訴人全部敗訴判決；上訴人就敗訴部分提
    起上訴，並追加民法第544條為訴訟標的（見本院卷(一)第191
    頁）。經核追加之基礎事實仍為兩造於民國（下同）97年3
    月4日、5日所成立契約，其請求之基礎事實同一，依上開規
    定，應准許其追加。
二、上訴人聲明求為判決：
      (一)原判決廢棄。
      (二)被上訴人應給付上訴人1486萬6184元，及自起訴狀繕本
        送達翌日起至清償日止按年息百分之五計算之利息。
      (三)願供擔保請准宣告假執行。
      (四)第一、二審訴訟費用由被上訴人負擔。
    被上訴人聲明求為判決：
      (一)上訴及追加之訴均駁回。
      (二)如受不利判決，願供擔保請准宣告免為假執行。
      (三)第二審訴訟費用由上訴人負擔。
三、上訴人主張：97年間，被上訴人任職於訴外人Leading Edge
    公司，得認購港股「中國鐵道建築」股票IPO共41萬6500股
    （下稱系爭股票）。上訴人遂於97年3月4、5日，經由上訴
    人於台北富邦銀行敦和分行帳戶、訴外人即上訴人妻妹陳雅
    倫於彰化銀行敦化分行帳戶，分別匯款1250萬元、600萬元
    ，至被上訴人於台北富邦銀行世貿分行所開設第0000000000
    00號帳戶，委由被上訴人認購系爭股票；上訴人匯款1850萬
    元相當於港幣466萬8550元，可認購系爭股票38萬6000股。
    97年3月12日，被上訴人以前述款項加上自有資金，以港幣
    503萬6825元認購系爭股票41萬6500股。迨97年5月14日，上
    訴人指示被上訴人出售系爭股票，價格為市價即每股港幣
    12.22元，得款港幣471萬6920元即新台幣1839萬5988元，以
    年息1%計息，本息已逾1850萬元投資額。然被上訴人僅交付
    363萬3816元，上訴人多次催告，被上訴人迄未交付其餘售
    股款1486萬6184元，並應依委任關係及侵權行為法則負賠償
    責任。爰依民法第541、544條、侵權行為法則，訴請判決命
    被上訴人給付1486萬6184元本息等語（原審為上訴人全部敗
    訴判決，上訴人提起上訴並為訴之追加）。
四、被上訴人則以：兩造就系爭股票為隱名合夥關係。系爭股票
    係以被上訴人名義認購，投資港幣503萬6825元，認股達41
    萬6500股，遠逾上訴人所出資港幣466萬8550元（相當於系
    爭股票38萬6000股），故兩造為隱名合夥關係。上訴人於97
    年5月23日電告被上訴人儘速出售系爭股票，被上訴人遂在
    同年月26日出售，每股售價港幣11.80元，以上訴人出資比
    例計算，得款港幣447萬6457.44元，扣除手續費，結餘港幣
    447萬6250.89元即新台幣1739萬3816元。然上訴人所經營富
    立德投資股份有限公司（下稱富立德公司），對客戶即訴外
    人陳勁卓、張錦瑞應負擔投資虧損之彌補責任，上訴人於97
    年2至3月間，向被上訴人借款代墊賠償金1376萬元，經與出
    售系爭股票款項1739萬3816元抵銷後，僅餘363萬3816元，
    嗣由被上訴人於98年間付清餘款。故上訴人無從再請求返還
    投資款或損害賠償等語，資為抗辯。
五、兩造不爭執事實：
  (一)97年3月4、5日，上訴人自台北富邦銀行敦和分行帳戶、妻
    妹陳雅倫於彰化銀行敦化分行帳戶，分別匯款1250萬元、
    600萬元（合計相當於港幣466萬8550元，至被上訴人於台北
    富邦銀行世貿分行所開設第000000000000號帳戶）。（見原
    審卷7至11頁）
  (二)被上訴人當時任職於Leading Edge公司（中文名稱為鈺鋒投
    資有限公司，法定代理人：吳其定，網站英文名稱：
    Leading Edge Investment Limited公司）。依該公司規定
    ，被上訴人可認購系爭股票41萬6500股。被上訴人嗣於97年
    3 月12日支付港幣503萬6825元，認購港股「中國鐵道建築
    」股票IPO（即系爭股票）41萬6500股。並於97年3月19日寄
    發電子郵件予上訴人：「附件為以我帳戶為認購的中鐵建設
    股數確認書，名目上的績效費雖為40％，但礙於我資金有員
    工認購額度和普通認購，所以統一以40％為書面記載。根據
    此確認書和先前匯款紀錄共計1850萬台幣，當時兌換
    0000000元，因此分配股份數為416500X（0000000/0000000
    ）＝386000股左右（大約匯費500HK），以上皆為預估值」
    等語。（見原審卷12、13頁分配資料與電子郵件）
  (三)上訴人於97年5月23、29日寄發律師函予被上訴人，被上訴
    人隨即於97年5月29日、97年6月9日先後以律師函回覆。（
    見原審卷第14至19、94至99頁律師函）
  (四)上訴人認被上訴人涉有侵占售股款等罪嫌，向臺灣臺北地方
    法院檢察署檢察官提出刑事告訴（下稱刑案），檢察官以98
    年度調偵字第990號為不起訴處分，上訴人提出再議，經臺
    灣高等法院檢察署檢察長發回後，由該署檢察官以99年度偵
    續字第129號不起訴處分確定（原審卷90至93頁、145至147
    頁、本院卷(二)第83頁）
  (五)98年9月18日，被上訴人在台北市中正區調解委員會，將其
    簽發票號MS0000000號、面額363萬3816元支票1張，交付予
    上訴人，上訴人業已提示兌現。（原審卷106頁）
  (六)上訴人富立德公司負責人，被上訴人則係該公司登記股東兼
    董事。（原審卷第6頁）
  (七)陳勁卓、張錦瑞，訴外人陳泰良分別與富立德公司簽訂委任
    投資契約。由陳勁卓以1500萬元委託富立德公司於96年9月1
    日至97年8月31日全權投資臺灣證券，張錦瑞以1000萬元委
    託富立德公司於96年10月1日至97年3月31日全權投資臺灣證
    券，於96年11月8日再增加投資金額1000萬元；陳泰良以
    5000 萬元委託富立德公司於96年8月1日至97年7月31日全權
    投資臺灣證券。上揭委任投資契約第11條第1、2項均約定：
    「為確保甲方委託資金之投資保障，乙方應善盡風險控管之
    責任，妥善配置投資組合，分散非系統性風險，因此當甲方
    委託帳戶淨額低於原始委託資金總額85％以上，乙方應負擔
    其低於85％的虧損責任金額，並立即知會甲方，由雙方合議
    後繼續委任操作。委任投資帳戶於存續期間屆滿尚低於原始
    委託資金總額85％時，乙方應於結算後一週內將其低於85％
    之金額匯款至甲方委任投資帳戶」等語。（原審卷第65至83
    頁）
  (八)被上訴人曾於97年2月25日，匯款港幣90萬元至陳勁卓在中
    國信託銀行第000000000000000號帳戶，另於97年3月20日，
    匯款新臺幣300萬元至張錦瑞在兆豐商業銀行第00000000000
    號帳戶。（原審卷85、86、89、149頁）
  (九)陳泰良與上訴人間請求損害賠償事件，經原法院以98年度重
    訴字第105號判命上訴人應給付陳泰良新臺幣2800萬元，及
    自97年10月14日起至清償之日止，按年息5％計算之利息。
    現由本院99年度重上字第154號審理中。（見原審卷第32至
    52頁）
六、上訴人主張其出資1850萬元，委由被上訴人認購系爭股票38
    萬6000股。97年5月14日，指示被上訴人以市價即每股港幣
    12.22元出售，可得港幣471萬6920元即新台幣1839萬5988元
    （匯率1:3.9），以年息1%計息，本息已逾1850萬元。但被
    上訴人僅交付363萬3816元，應依民法第541、544條與侵權
    行為法則給付1486萬6184元等語。被上訴人辯稱兩造係隱名
    合夥關係，上訴人於97年5月23日電告其儘速出售系爭股票
    ，被上訴人以每股港幣11.80元出售，扣除手續費後，上訴
    人可得港幣447萬6250.89元即新台幣1739萬3816元。因上訴
    人前向被上訴人借款代墊富立德公司賠償金1376萬元，扣抵
    後，上訴人僅可取得363萬3816元，被上訴人亦於98年間付
    清，故上訴人無從請求給付金錢云云。故本件爭點為：(一)兩
    造就系爭股票其中38萬6000股（按上訴人出資比例計算之股
    票）關係為何？(二)被上訴人所認購系爭股票41萬6500股，其
    中38萬6000股（按上訴人出資比例計算之股票）售價為何？
    (三)上訴人向被上訴人借款，代墊富立德公司對陳勁卓、張瑞
    錦賠償款1376萬元，業經被上訴人抵銷？
七、關於兩造就系爭股票其中38萬6000股（按上訴人出資比例計
    算之股票）關係為何：
  (一)按「稱委任者，謂當事人約定，一方委託他方處理事務，他
    方允為處理之契約」，民法第528條定有明文。查上訴人於
    97年3月4日、5日，由其本人、陳雅倫帳戶匯款共1850萬元
    即港幣466萬8550元至被上訴人帳戶內。依Leading Edge公
    司規定，被上訴人可認購系爭股票41萬6500股；嗣被上訴人
    於同年月12日支付港幣503萬6825元（含上訴人前述匯款）
    ，認購系爭股票41萬6500股。旋於同年月19日以電子郵件回
    函：「附件為以我帳戶為認購的中鐵建設股數確認書，名目
    上的績效費雖為40％，但礙於我資金有員工認購額度和普通
    認購，所以統一以40％為書面記載。根據此確認書和先前匯
    款紀錄共計1850萬台幣，當時兌換0000000元，因此分配股
    份數為416500X（0000000/ 0000000）＝386000股左右（大
    約匯費500HK），以上皆為預估值」等語。（見不爭執事項
    (一)(二)）。依上開電子郵件內容，被上訴人表明以港幣503萬
    6825元購得系爭股票41萬6500股，且依上訴人資金與總出資
    之比例（新台幣1850萬元相當於港幣466萬8550元），上訴
    人可分得系爭股票38萬6000股；堪認上訴人係委任被上訴人
    認購前述38萬6000股股票。
  (二)次按「稱隱名合夥者，謂當事人約定，一方對於他方所經營
    之事業出資，而分受其營業所生之利益，及分擔其所生損失
    之契約」、「隱名合夥人之出資，其財產權移屬於出名營業
    人」、「隱名合夥之事務，專由出名營業人執行之」，民法
    第700、702、704條第1項別定有明文。被上訴人固謂系爭股
    票41萬6500股係其名下投資，上訴人出資1850萬元即港幣
    503 萬6825元，係參與被上訴人所經營事業云云。然而，隱
    名合夥人間僅有出資關係，出資應移至出名營業人（見民法
    第702條），亦即出資人就營業財產並無比例可言。惟被上
    訴人於97年3月19日電子郵件竟表示：「…（上訴人）共計
    1850萬台幣，當時兌換0000000元，因此分配股份數為
    416500X（0000000/ 0000000）＝386000股左右…」（見不
    爭執事項(二)），被上訴人既謂上訴人得按出資比例取得系爭
    股票38萬6000股，即與隱名合夥本質不符。參以被上訴人既
    稱上訴人於97年5月23日晚間通知其儘速出售前述股票（見
    本院卷第73頁）；顯見系爭股票是否出售、出售價格均由上
    訴人決定，即與民法第704條第1項規定（隱名合夥事務專由
    出名營業人執行）不符。被上訴人另提兩造以往購買其他投
    資標的之電子郵件（見本院卷(一)第260至268頁），惟其內容
    既與系爭股票無關，且未提及隱名合夥情節，亦無從採為有
    利被上訴人之判斷。故被上訴人辯稱兩造就系爭股票38萬
    6000 股係隱名合夥一節，洵無足採。
八、關於被上訴人所認購系爭股票41萬6500股，其中38萬6000股
    （按上訴人出資比例計算之股票）售價方面：
  (一)按「當事人主張有利於己之事實者，就其事實有舉證之責任
    」，民事訴訟法第277條前段定有明文。
  (二)上訴人主張其於97年5月14日，指示被上訴人出售系爭股票
    ，售價為市價即每股港幣12.22元。同年月15日晚間，兩造
    當面會談，被上訴人表示已於同年月14日出售系爭股票，價
    位為港幣12.23至12.24元，將於同年月21日匯回云云。惟上
    訴人所舉通聯紀錄，僅能證明其於97年5月14日，四度以
    0000000000行動電話與被上訴人之0000000000號行動電話連
    絡，通話時間為「13時55分37秒至13時56分48秒」、「15
    時44分51秒至15時45分26秒」、「16時53分36秒至16時54分
    07秒」、「20時2分41秒至20時8分51秒」（見原審卷第134
    頁、本院卷(二)第8頁），至於電話交談內容，則無從由通聯
    紀錄得知。再者，上訴人所提出MSN交談內容（見原審卷第
    316至321頁、本院卷(二)第15頁），縱係真正，亦為96年11
    月19日至97年1月16日之通訊內容，尚無從證明97年5月14日
    曾指示被上訴人以每股港幣12.22元價格出售系爭股票。至
    於上訴人所提被上訴人出試算表雖記載「中鐵建，原投資款
    0000000HKD，12.231*386000=4,721,166HKD。績效費20%為
    15萬USD，30%為45萬USD。實際退款：4,706,534HKD。
    5/21,3.88-3.92」，「NOW:4,706, 534* 3.92=1844萬9千。
    4,706,534*3.92=1868萬5千」（見本院卷(二)第11頁，即刑案
    台灣台北地方法院檢察署97年度他字第6446號案卷第40頁）
    。然未提及上訴人指示以每股港幣12.23- 12.24元出售股票
    ，即屬不足；參以系爭股票如於該日出售，成交價格與匯率
    應屬可得確定，但上開計算書竟無成交紀錄與匯率等資料；
    故被上訴人辯稱計算書係試算性質，尚屬可信。本院尚難僅
    憑此一不完整文件推論上訴人於97年5月14日指示出售系爭
    股票、可得款1844萬至1868萬元。
  (三)其次，被上訴人自承上訴人於97年5月23日指示儘速出售系
    爭股票，遂於同年月26日以時價出售系爭股票38萬6000股，
    每股成交價為港幣11.80元，得款港幣447萬6457.44元（見
    本院卷(二)第73頁），並有Leading Edge公司中國鐵道建築股
    票結算書在卷（見原審卷第54頁）。上開款項嗣經Leading
    Edge公司於97年6月3日轉匯至臺北富邦銀行被上訴人帳戶，
    扣除匯費後，剩餘港幣447萬6250.89元，兌換為新台幣1739
    萬3816元等情，亦有被上訴人帳戶明細表在卷（見原審卷第
    63、64頁）。堪認上訴人確於97年5月23日指示被上訴人出
    售系爭股票38萬6000股，故被上訴人將該部分持股出售、與
    Leading Edge公司結算，扣除匯費後，剩餘1736萬3816元。
九、上訴人向被上訴人借款，代墊富立德公司對陳勁卓、張瑞錦
    賠償款1376萬元，業經被上訴人抵銷？
  (一)上訴人係富立德公司負責人，被上訴人僅係該公司登記股東
    兼董事（見不爭執事項(六)）。而陳勁卓、張錦瑞，陳泰良分
    別與富立德公司簽訂委任投資契約。由陳勁卓以1500萬元委
    託富立德公司於96年9月1日至97年8月31日全權投資臺灣證
    券，張錦瑞以1000萬元委託富立德公司於96年10月1日至97
    年3 月31日全權投資臺灣證券，於96年11月8日再增加投資
    金額1000萬元；陳泰良以5000萬元委託富立德公司於96年8
    月1日至97年7月31日全權投資臺灣證券。（見不爭執事項(七)
    ）。上揭委任投資契約第11條第1、2項均約定：「為確保甲
    方（指投資人）委託資金之投資保障，乙方（指富立德公司
    ）應善盡風險控管之責任，妥善配置投資組合，分散非系統
    性風險，因此當甲方委託帳戶淨額低於原始委託資金總額85
    ％以上，乙方應負擔其低於85％的虧損責任金額，並立即知
    會甲方，由雙方合議後繼續委任操作。委任投資帳戶於存續
    期間屆滿尚低於原始委託資金總額85％時，乙方應於結算後
    一週內將其低於85％之金額匯款至甲方委任投資帳戶」（見
    不爭執事項(七)即原審卷第67、68、73、74、80、81頁）；足
    見富立德公司代客投資證券時，如客戶帳戶淨額低於85%，
    富立德公司除應通知客戶，並應於結算後一週內補足資金至
    淨額85%。上訴人空言於契約所載投資期間，如發生客戶帳
    戶淨額低於85%情形，富立德公司僅需通知客戶虧損情事，
    並無補足資金至85%義務云云，顯與上述條款文義不符，自
    無可採。
  (二)再者，證人張錦瑞於刑案99年3月9日檢訊時證稱：「（富立
    德公司與你關係？）我約在96、97年間，因為有朋友跟我說
    ，該公司可以代為操作國內上市櫃的股票，然後被告（指被
    上訴人）說…如果賠的話，在賠本金15%內會通知我…言下
    之意就是，被告跟我說，若賠的話，有本金85%的保障」「
    （你投資多少錢？）當時有簽委託買賣代操的合約，期間為
    半年，我當時就有匯入1千萬元…被告要我簽委託書，要我
    授權富立德公司代為操作，該公司負責人是張博堯（即上訴
    人），我當時有問證券公司營業員，該員跟我說是由張博堯
    自行在操作…。開完該戶頭大概過1至2個月，大約獲利30％
    至50％之間，所以又加碼1千萬元。然後過一個月左右就開
    始賠錢，富立德公司從那時開始就沒按時傳交易明細給我。
    …我有收到該對帳單，看見獲利已是負10%多，…那時我常
    常出國，回國後就發現賠很多，2000萬元賠到只剩1100多萬
    元，我有向被告質疑本金保障85%，被告有跟我講說，他會
    匯500多萬元進來，後來被告只有匯2、300萬進來，希望我
    能讓他們公司繼續代操。後來仍然操作失利，…等我回國後
    ，發現我戶頭只剩幾百萬元等情（見刑案99年度偵續字第
    129號影印卷第15、16頁）。並有面額300萬元之張錦瑞存摺
    影本與收據在卷（見不爭執事項(八)，入帳時間97年3月20日
    ）。足證張錦瑞係委託富立德公司代為操作證券，實際操作
    者為上訴人，嗣因張錦瑞帳戶淨額低於85%，要求富立德公
    司彌補至85%，被上訴人遂匯款300萬元予張錦瑞。
  (三)證人陳勁卓亦於原審99年10月28日期日結證稱：「（提示本
    院卷第84頁明細表，被告是否有將明細表上面所寫的90萬港
    幣、新台幣50萬元、650萬元交付給你，以換回他開給你的
    650萬本票？）被告有將90萬港幣、新台幣50萬元、650萬元
    交給我，並有取回之前所開給我的新台幣650萬元本票」、
    「（被告為何要給你錢？）依照合約的規定，他本來就要補
    的，因為投資虧損，我委託富立德公司幫我代操股票，產生
    虧損，所以要請被告賠償這些錢給我」、「（你是委託誰幫
    你操作股票？）是富立德公司」、「（依照合約規定，如有
    投資虧損，應該是契約當事人富立德公司賠償給你？為何你
    會請求被告賠償你損失？）因為我不認識富立德公司的負責
    人，我只認識被告，所以我找他負責，他們如何去處理，是
    他們的問題，我跟被告說跟我簽這個約，你要叫公司來賠我
    ，你跟公司之間什麼事情，是你們的問題，就是賠我錢就對
    了」、「（當時是不是有跟被告說如果不先賠償虧損，就不
    同意繼續讓他們操作股票？）因為被告還給我的錢是分筆匯
    的，所以在過程中，如果我的投資虧損超過他們補給我的錢
    ，我就會要求他們把虧損補足到合約規定的範圍，才繼續讓
    他們操作，如果他們補足了合約的規定，他們才可以繼續操
    作股票…」、「（富立德公司幫你代操股票，是全權代操，
    還是有一部分的股票是你授權操作？）就是全權代操，我只
    負責把一定的金額給對方，對方幫我全權操作股票，唯一的
    限制就是虧損不可以超過契約約定的範圍，如果超過的話，
    他們要先補足虧損，才可以繼續幫我代操，至於是操作哪一
    檔股票、何種價位，均是由富立德公司處理」、「（你個人
    有沒有委託被告幫你買股票？）沒有，從來都沒有委託被告
    幫我作股票」「（若你的虧損沒有辦法彌補，你要向誰請求
    賠償？）照合約來找富立德公司要，他們會承受壓力，跟我
    愈親近的人，就會承受壓力」「（你收受被告上揭三筆款項
    時，被告有沒有告訴你為何付這些款項？）是為了賠償我的
    損失」（見原審卷第326頁背面至328頁背面）。並有被上訴
    人97年2月25日港幣90萬元匯出匯款申請書（見不爭執事項
    (八)）、陳勁卓所簽立97年2月25日面額港幣90萬元、97年2月
    29 日650萬元與50萬元收據各1紙在卷（見原審卷86至88頁
    ）。足見陳勁卓委託富立德公司客戶操作股票，由於帳戶淨
    額低於85％，陳勁卓要求該公司彌補至85%，被上訴人遂交
    付港幣90萬元（依當時匯率折合新台幣376萬元）、新台幣
    50萬元與650萬元，合計為1076萬（376萬+50萬+650萬=1076
    萬）；加計匯款予張錦瑞300萬元，被上訴人累計交付富立
    德公司客戶陳勁卓、張錦瑞共計1376萬元。
  (四)證人即兆豐證券公司營業員吳佳松亦於刑案99年3月23日檢
    訊時證稱：「…後來張博堯跟歐庭佑有找到4個客戶（指陳
    勁卓、張錦瑞等人），客戶就到證券公司開戶，並委任張博
    堯、歐庭佑下單，4個客戶有兩個是委任張博堯與歐庭佑，
    另外兩個只有委任歐庭佑，…（這4名客戶都是由誰代為操
    作）大都是由張博堯負責代操，中間有一段時間，在張博堯
    出國時，由歐庭佑代為下單」等語（見99年度偵續字第129
    號影印卷第46、47頁），益徵陳勁卓、張錦瑞股票交易主要
    係由上訴人操作。參以上訴人於該案99年4月12日檢訊時供
    承：「我也有代陳泰良等三位客戶（指陳泰良、陳勁卓、張
    錦瑞）下過單，…（跟客戶簽委託契約，有無承諾淨值低於
    投資本金85％要知會委託人？）我們契約上有這樣約定，…
    兆豐證券每月都會寄帳單給客戶，所以他們應該都會清楚」
    等語（見刑案99年度偵續字第129號影印卷第99頁）。可知
    上訴人曾操作陳勁卓、張錦瑞投資帳戶資金，且係主要操作
    者，嗣因陳勁卓與張錦瑞投資帳戶淨額低於85%，富立德公
    司公司依約應彌補其差額。衡諸常情，上訴人係富立德公司
    負責人，對於公司所負鉅額彌補責任，當無視而不見之理，
    理應積極尋找資金以補足上開賠償金1376萬元。
  (五)被上訴人配偶王照婷亦於原審99年9月16日期日結證稱：「
    （96年時，被上訴人在做什麼工作）他之前是在美商ADM，
    專門作期貨，後來在Leading Edge投資公司負責港股理財。
    被告沒有參與富立德公司的經營，因為被告有固定的工作要
    去上班」、「（富立德公司後來是否有與投資客戶發生糾紛
    ？）是原告告訴我們，富立德公司與客戶有發生糾紛，糾紛
    內容是發生嚴重虧損，…陳勁卓、陳泰良、張錦瑞跟被告原
    本就認識，其中有幾位還是被告在Leading Edge公司的客戶
    …」、「（被告有無插手富立德公司跟投資客戶虧損處理？
    ）有，因為原告請求的關係。原本兩造間關係就非常的要好
    ，…97年1月底是我跟被告原本約好要去香港三天兩夜，原
    告說他也要一起來，所以三個人就一起去，三天兩夜都在一
    起，…原告把客戶的錢虧損的非常嚴重，原告自己也不好意
    思找客戶，因為客戶要他解約，所以當然他會請被告出面幫
    忙安撫或解決」、「（被告如何幫忙？）…在香港三天兩夜
    的過程中，我親耳聽到兩造說的，因為原告說客戶那邊虧損
    嚴重，他面臨客戶解約的壓力，除非賠償金。依我當時的認
    知，賠償金額高達數千萬以上，原告說他手頭現金沒有這麼
    多，因為他即將要認購港股中鐵建IPO（指系爭股票），約
    一千八百萬元左右，如果原告還要賠償客戶的話，他會無力
    負擔，所以請被告先幫他這個忙，原告說目前帳上虧損的全
    部都是電子股，他看好這些電子股之後一定會大漲，大漲之
    後被告幫忙先墊付的補償金自然就可以拿回來，但被告還是
    有猶豫，原告又說反正他之後要認購壹仟八百多萬的港股中
    鐵建IPO會直接匯入到被告的個人帳戶裡面，所以這可以當
    作擔保，叫被告絕對不用擔心，可以相信他的為人，並且原
    告也請被告去安撫客戶的情緒，只要賠償到客戶願意讓原告
    代操的程度就可以了，事後回臺灣之後，過完年之後我確實
    就聽到被告跟原告的客戶談安撫還有賠償的事情，而且事後
    原告還多次打電話給被告詢問賠償的進度，還有客戶的態度
    ，原告有跟被告說感謝，說願意先幫他的忙，所以我很清楚
    被告真的有代墊這件事情，因為金額這麼高，我是被告的太
    太，不可能完全一點都不清楚」、「（與客戶簽約的是富立
    德公司，為何要由原告掏錢出來賠償客戶？）我並不知道跟
    客戶簽約的是富立德公司，我只知道發生糾紛的是原告的客
    戶，被告是因為跟原告交情非常好，而且原告真的先前已經
    不只一次匯款高達幾千萬元到我先生的戶頭，也沒有簽署任
    何的文件，他們的感情真的很好，而且是互相相信。當時原
    告確實也是匯了1800多萬元到被告的帳戶，也確實如原告所
    說的被告不用擔心，因為原告的錢就放在被告那邊，所以被
    告當然是在1800萬元的範圍內可以去幫他解決。因為原告當
    時是說他要想要投資港股中鐵建IPO，如果又要同時負擔賠
    償的話，資金會調度不過來，所以請我們先幫忙代墊賠償金
    ，而且中鐵建賣出之後資金一定會回到被告的帳戶。當時原
    告是說只要能賠償到客戶願意繼續讓他授權代操就可以了，
    所以在代墊的當時根本不知道金額總額是多少；等到總額出
    來之後，原告中鐵建的股票資金也回來之後，被告有跟原告
    提到要不然就將代墊資金直接從股票資金裡抵扣，要不然另
    外也要簽約返還，但之後被告就收到律師函了，…原告拒接
    電話，避不見面…」、「（是否知道被告幫忙代墊賠償的客
    戶？）張錦瑞、陳勁卓，其餘部分我不清楚，這兩位是我最
    肯定的」、「（代墊賠償總額？）詳細數字我不清楚，但是
    我有再三提醒被告不可以超出1800萬元，因為在香港的時候
    ，我是聽到原告要將1800萬元匯入被告的戶頭，所以我的印
    象是原告放在這邊的金額只有1800萬元，所以墊款不可以超
    過1800萬元，但是後來被告跟我說原告匯進來的金額有1850
    萬元」「（被告在97年3月代墊資金，為何沒有請原告立下
    任何的切結或簽本票？）因為當時原告的資金已經匯入被告
    的帳戶去投資港股中鐵建IPO，…我當時有跟被告提到是否
    要簽立書面契約，被告是說兩家感情那麼好，不用去懷疑對
    方，所以被告沒有積極去簽」等語（見原審卷第206頁背面
    至208頁背面）。王昭婷雖係被上訴人配偶，但結證願負偽
    證刑責，且詳細說明上訴人洽請被上訴人墊款過程，被上訴
    人因而支付富立德公司客戶陳勁卓、張錦瑞共計1376萬元，
    由於上訴人已將購買系爭股票款項1850萬元匯入其帳戶，被
    上訴人債權不虞求償無著，且兩造交情深厚，故未要求上訴
    人另行開立借據、本票。堪認上開墊款1376萬元確係上訴人
    向被上訴人借款，用以填補上訴人所經營富立德公司之財務
    缺口。
  (六)上訴人認被上訴人涉有侵占出售系爭股票價金等罪嫌，向臺
    灣臺北地方法院檢察署檢察官提出刑事告訴，檢察官以98年
    度調偵字第990號為不起訴處分，上訴人提出再議，經臺灣
    高等法院檢察署檢察長發回後，由該署檢察官以99年度偵續
    字第129號不起訴處分確定（見不爭執事項(四)），益徵被上
    訴人所述出售系爭股票38萬6000股，扣除匯費後，得款1739
    萬3816元，其中1376萬元借予上訴人，用於支付富立德公司
    賠償金等情為真正。上訴人固稱富立德公司賠償責任與其無
    涉；惟上訴人係該公司負責人，對於該公司面臨1376萬元賠
    償責任，當無置之不理之可能，其所述顯與常情不符，故為
    本院所不採。上訴人另稱陳勁卓、張錦瑞虧損應由被上訴人
    負責，縱有賠償責任亦應由被上訴人負最終責任云云，但未
    舉證以實其說，亦為本院所不採。
  (七)末按「受任人因處理委任事務，所收取之金錢、物品及孳息
    ，應交付於委任人」、「二人互負債務，而其給付種類相同
    ，並均屆清償期者，各得以其債務，與他方之債務，互為抵
    銷。但依債之性質不能抵銷或依當事人之特約不得抵銷者，
    不在此限」，民法第541條第1項、第334條第1項定有明文。
    查上訴人投資1850萬元，可分得系爭股票38萬6000股，嗣被
    上訴人於97年5月出售，扣除匯費後，得款1739萬3816元，
    已如前述；則被上訴人以上訴人前述之借款1376萬元抵銷，
    合於法律規定，僅需交付餘款363萬3816元（17,393,816-13
    ,760,000=3,633,816），嗣已於98年9月18日交付同額支票
    並由上訴人兌領（見不爭執事項(五)），故上訴人無從再請求
    給付1486萬6184元。此外，被上訴人處理委任事務並無過失
    ，亦未侵害上訴人就系爭股票出售款項之權利，故上訴人基
    於民法第544條、侵權行為法則請求前述金錢，亦無可取。
十、綜上所述，上訴人主張委請被上訴人認購系爭股票，遂於97
    年3月4、5日匯款1850萬元（相當於港幣466萬8550元），被
    上訴人所認購41萬6500股中，其中38萬6000股係上訴人所投
    資，雖屬可取。其主張被上訴人出售系爭股票38萬6000股得
    款1739萬3816元，扣除被上訴人已給付部分，應償還1486
    萬6184元一節；因上訴人於97年2至3月間，向被上訴人借款
    以墊付富立德公司（上訴人係負責人）對客戶陳勁卓、張錦
    瑞賠償金共1376萬元，經抵銷後並已將餘款支付上訴人，被
    上訴人並未積欠債務，故上訴人無從請求1486萬6184元（但
    被上訴人辯稱兩造係隱名合夥關係，並非可採）。從而，上
    訴人依據民法第541條、侵權行為法則，請求被上訴人給付
    1486萬6184元，及自起訴狀繕本送達翌日起至清償日止按年
    息5%計算之利息，為無理由，應予駁回。其假執行聲請失所
    附麗，應併予駁回。是則原審依此駁回其訴及假執行之聲請
    ，經核並無違誤，上訴意旨指摘原判決此部分不當，求予廢
    棄改判，為無理由，應予駁回。又上訴人於本院追加民法第
    544條而為相同請求，亦無理由，應併予駁回；該部分假執
    行之聲請亦失所附麗，應一併駁回。
十一、至兩造其餘攻擊或防禦方法及未經援用之證據，經斟酌後
      ，認均不足以影響本判決之結果，自無逐一詳予論述之必
      要，併予敘明。
十二、據上論結，本件上訴與追加之訴為無理由，依民事訴訟法
      第449條第1項、第78條，判決如主文。
中    華    民    國   100    年    11    月    3     日
                    民事第二十庭
                        審判長法  官 張  蘭
                              法  官 林曉芳
                              法  官 吳燁山
正本係照原本作成。
如不服本判決，應於收受送達後20日內向本院提出上訴書狀，其
未表明上訴理由者，應於提出上訴後20日內向本院補提理由書狀
（均須按他造當事人之人數附繕本）上訴時應提出委任律師或具
有律師資格之人之委任狀；委任有律師資格者，另應附具律師資
格證書及釋明委任人與受任人有民事訴訟法第466條之1第1項但
書或第2項（詳附註）所定關係之釋明文書影本。如委任律師提
起上訴者，應一併繳納上訴審裁判費。
中    華    民    國   100    年    11    月    4     日
                              書記官 于  誠
附註：
民事訴訟法第466條之1（第1項、第2項）：
對於第二審判決上訴，上訴人應委任律師為訴訟代理人。但上訴
人或其他法定代理人具有律師資格者，不在此限。
上訴人之配偶、三親等內之血親、二親等內之姻親，或上訴人為
法人、中央或地方機關時，其所屬專任人員具有律師資格並經法
院認為適當者，亦得為第三審訴訟代理人。